【裁判字號】    92,重訴,349
【裁判日期】    920828
【裁判案由】    清償借款
【裁判全文】
臺灣高雄地方法院民事判決  九十二年度重訴字第三四九號
    原      告    華南商業銀行股份有限公司
?
    法定代理人    己○○
    訴訟代理人    丙○○
    複  代理人    丁○○
    送達代收人    丙○○
    被      告    甲○○○
    被      告    乙○○
    被      告    子○○
    被      告    壬○○○
    被      告    癸○○
    被      告    辛○○
    被      告    戊○○
    被      告    庚○○
右當事人間清償借款事件，本院判決如左：
    主    文
被告應連帶給付原告新臺幣貳仟零壹拾肆萬參仟貳佰參拾陸元，及其中新臺幣壹仟玖
佰伍拾壹萬柒仟玖佰壹拾肆元，自民國九十二年四月二十九日起至清償日止，按週年
利率百分之十計算之利息，並自民國九十二年四月二十九日起至清償日止，按上開利
率百分之二十計算之違約金。
訴訟費用由被告連帶負擔。
本判決於原告以新臺幣陸佰柒拾貳萬元供擔保後，得假執行。
    事實及理由
一、本件被告甲○○○、乙○○、子○○、陳莊秀英、辛○○、庚○○經合法通知，
    未於言詞辯論期日到場；被告癸○○、戊○○經合法通知，未於最後言詞辯論期
    日到場，核無民事訴訟法第三百八十六條各款所列情形，爰依原告聲請，由其一
    造辯論而為判決。
二、按訴狀送達後，原告不得將原訴變更或追加他訴，但擴張或減縮應受判決事項之
    聲明者，不在此限，民事訴訟法第二百五十五條第一項第三款定有明文。本件原
    告於起訴狀請求判決被告應連帶給付原告新臺幣（下同）一千一百八十三萬六千
    二百六十九元，及自民國八十五十月二十六日起至清償日止，按週年利率百分之
    十一點五０計算之利息，並自八十五年十一月二十七日起至清償日止，逾期在六
    個月以內者，按上開利率百分之十，逾期超過六個月者，按上開利率百分之二十
    計算違約金。嗣於起訴狀繕本送達後，於九十二年八月一日本院言詞辯論期日，
    就本金部分擴張為二千零十四萬三千二百三十六元，其中一千九百五十一萬七千
    九百十四元本金部分之計算利息之週年利率部分減縮自九十二年四月二十九日起
    至清償日止，按年息百分之十計算之週年利率，並自九十二年四月二十九日起至
    清償日止，按上開週年利率百分之二十計算之違約金，核屬係就應受判決事項之
    聲明所為之擴張及減縮，是揆諸前開規定，應予准許，先此敘明。
三、原告主張：被告甲○○○於八十二年四月二十日向訴外人高雄市小港區農會（下
    稱小港農會）借用四千二百萬元，及邀同被告乙○○、子○○、壬○○○、癸○○、辛○○、戊○○、庚○○擔任連帶保證人，並約定借款期限自八十二年四月
    三十日起至八十五年四月三十日止，利息按基本放款利率百分之九，加碼週年利
    率百分之二．五○計算，如遇小港農會調整基本放款利率，則按調整後之基本放
    款利率隨同調整（系爭借款視為到期時，基本放款利率為週年利率百分之八，加
    碼週年利率百分之二．五○，即為本件請求之百分十．五），按月給息，到期本
    金一次清償，如未按期清償，即喪失期限利益，應立即將所借之本金及利息連帶
    償還，並應連帶給付逾期在六個月以內者，按上開利率加計百分之十，逾期六個
    月者，其超過逾六個月部分，按上開利率加計百分之二十計算之違約金。詎被告
    甲○○○自八十五年十二月二十六日起即未再依約繳息，依上述約定，本件借款
    應視為到期，嗣經原告聲請拍賣抵押物強制執行，僅獲得分配受償之本金、利息
    及違約金共計為七十五萬六千零五十六元。上述借款既已屆清償期，屢經催討，
    仍未獲清償，計本件借款尚欠本金二千零十四萬三千二百三十六元，被告自應將
    如主文所示之之本金、利息及違約金一併清償。而被告乙○○、子○○、壬○○○、癸○○、辛○○、戊○○、庚○○為本件借款之連帶保證人，自應就被告甲○○○之債務，負連帶清償責任。又小港農會所屬之信用部，業於九十年九月十
    四日受讓於原告，前開債權亦併同讓與原告，茲以起訴狀繕本之送達為本件債權
    讓與之通知。再本件債權既已讓與原告，則原告自得依消費借貸、連帶保證、債
    權讓與之法律關係提起本件訴訟。並聲明求為判決除假執行擔保金額外，如主文
    所示。
四、被告則以：被告甲○○○係向小港農會貸款之人頭，當初係因訴外人陳榮源之請
    託，被告始同意擔任連帶保證人，但不知陳榮源未還款等語資為抗辯。並聲明求
    為判決駁回原告之訴。
五、原告主張之前揭事實，業據提出擔保放款借據一份、授信約定書八份、高雄市小
    港區農會放款分戶帳卡、高雄市小港區農會基本放款利率變動表、本院民事執行
    處函（附強制執行金額計算分配表）各一份為證，核屬相符，被告甲○○○、乙○○、子○○、陳莊秀英、辛○○、庚○○經合法通知，並未到庭爭執，復未提
    出書狀以供本院斟酌，依本院調查結果，原告主張自堪信為真實。被告癸○○、
    戊○○雖執上開情詞置辯，然查，原告所提出之前開擔保放款借據、授信約定書
    係經被告癸○○、戊○○親自簽名其上，且於簽名時亦已知悉該借據係作為借款
    之用等情，已據被告癸○○、戊○○自承在卷（見本院九十二年六月二十七日言
    詞辯論筆錄），被告癸○○、戊○○既係一智識成熟之成年人（被告癸○○係五
    十三年九月二十日出生；被告戊○○係四十九年一月三十一日出生，此有戶籍謄
    本附卷可憑），且明知其所簽之借據係用作借款之途，自應對其簽名於上開文件
    上所應負之連帶保證法律責任，知悉甚詳，是被告癸○○、戊○○前揭所辯，實
    無足採，自堪信原告之主張為真實。
六、按稱消費借貸者，謂當事人約定，一方移轉金錢或其他代替物之所有權於他方，
    而他方以種類、品質、數量相同之物返還之契約。借用人應於約定期限內，返還
    與借用物種類、品質、數量相同之物。遲延之債務，以支付金錢為標的者，債權
    人得請求依法定利率計算之遲延利息。但約定利率較高者，仍從其約定利率。當
    事人得約定債務人不履行債務時，應支付違約金。民法第四百七十四條、第四百
    七十八條、第二百三十三條第一項、第二百五十條第一項分別定有明文。又稱保
    證者，謂當事人約定，一方於他方之債務人不履行債務時，由其代負履行責任之
    契約。保證債務，除契約另有訂定外，包含主債務之利息、違約金、損害賠償及
    其他從屬於主債務之負擔，民法第七百三十九條、第七百四十條亦分別定有明文
    。又債權人得將債權讓與於第三人。民法第二百九十四條第一項亦定有明文。本
    件被告甲○○○既係系爭債務之借款人，被告乙○○、子○○、陳莊秀英、癸○○、辛○○、戊○○、庚○○梅則為系爭債務之連帶保證人，而系爭借款又因被
    告甲○○○未按期清償，而喪失期限利益，嗣並經訴外人小港農會將該債權讓與
    原告，有如上述，從而，原告本於消費借貸、連帶保證及債權讓與之法律關係，
    請求被告連帶給付本件尚未清償之借款本金二千零十四萬三千二百三十六元，及
    如主文所示之利息及違約金，即屬正當，應予准許。
七、原告陳明願供擔保，聲請宣告假執行，經核無不合，爰酌定相當擔保金額准許之
    。
八、據上論結，本件原告之訴為有理由，依民事訴訟法第三百八十五條第一項前段、
    第八十五條第二項、第三百九十條第二項，判決如主文。
中      華      民      國    九十二    年      八      月    二十八    日
                              臺灣高雄地方法院民事第五庭
                                  法      官  何悅芳
右為正本係照原本作成。
如不服本判決，應於送達後廿日內，向本院提出上訴狀並表明上訴理由，如於本判決
宣示後送達前提起上訴者，應於判決送達後十日內補提上訴理由書（須附繕本）。
中      華      民      國    九十二    年      八      月    二十八    日
                                  法院書記官  楊明月


司法院資訊處製作；財團法人民間司法改革基金會備份。
